臺灣屏東地方法院刑事判決　　　　　　 99年度交易字第161號
公　訴　人　臺灣屏東地方法院檢察署檢察官
被　　　告　張秀色
選任辯護人　陳聰敏律師
上列被告因過失重傷害案件，經檢察官聲請簡易判決處刑（99年
度偵字第5000號），本院認不宜以簡易判決處刑，改依通常程序
審理，判決如下：
    主  文
張秀色犯過失致人重傷罪，處有期徒刑肆月，如易科罰金，以新
臺幣壹仟元折算壹日。
    事  實
一、張秀色考領有普通小型車駕駛執照，於民國99年1 月30日20
    時45分許，駕駛車牌號碼WJ-1801 號自用小客貨車，沿屏東
    縣佳冬鄉○○路由西往東行駛，行經屏東縣昌隆高幹第78號
    電桿附近路段( 時速限制40公里) ，適有潘木林酒後騎乘腳
    踏車沿同路行駛在其前方。張秀色應注意車前狀況，並隨時
    採取必要之安全措施，且其行車時速應不得超過40公里，而
    依當時天候晴、路面鋪有柏油，乾燥、無障礙物、無缺陷，
    視距良好，並無不能注意之情形。詎其竟疏未注意車前狀況
    ，並仍以50餘公里之時速超速行駛，致其所駕駛上開自用小
    客貨車左前方車頭，撞擊潘木林所騎乘前開腳踏車後輪右側
    ，潘木林因而人車倒地，並受有頭部外傷併硬膜下出血、顱
    骨骨折、呼吸衰竭、肺炎等傷害，已達重大難治之重傷害程
    度（潘木林於送醫救治時經抽血檢驗，其血液所含酒精濃度
    高達每公升240 毫克）。張秀色於肇事後，在未有偵查犯罪
    職權之機關或公務員發現前，主動向前來現場處理之警員坦
    承其為本件肇事人，並接受裁判，始查悉上情。
二、案經代行告訴人即潘木林之子潘永彰訴由臺灣屏東地方法院
    檢察署檢察官聲請簡易判決處刑。
    理  由
壹、程序部份：
    按被告以外之人於審判外之陳述，雖不符刑事訴訟法第159
    條之1 至第159 條之4 之規定，而經當事人於審判程序同意
    作為證據，法院審酌該言詞陳述或書面陳述作成時之情況，
    認為適當者，亦得為證據，刑事訴訟法第159 條之5 第1 項
    定有明文。查本案所引用之其餘證據（詳後述），其中屬傳
    聞證據部分，被告、辯護人均同意引為證據，本院審酌該等
    證據作成時之狀況，並無違法取證之情事，認以之為證據應
    屬適當，均有證據能力。至被告及辯護人雖爭執證人潘永彰
    於警詢之陳述，不具證據能力，惟此部分既未經本院執之作
    為認定被告犯罪事實之積極證據，自無論究其證據能力之必
    要，併予敘明。
貳、認定犯罪事實所憑之依據及理由：
一、訊據被告張秀色固坦承於前揭時、地，與被害人潘木林發生
    車禍，惟矢口否認有過失重傷害之犯行，辯稱：係因被害人
    突然自其左側小路侵入其所駕駛之快車道，致其閃避不及，
    始撞至被害人所騎乘之腳踏車云云。惟查：
  (一)被告於前揭時、地，駕駛上開自用小客貨車，與被害人潘木
    林所騎乘之腳踏發生撞擊，潘木林因而受有上述傷害等情，
    業經被告供承不諱，並有屏東縣警察枋寮分局交通分隊道路
    交通事故現場圖、道路交通事故調查報告表(一)(二)、潘木林之
    衛生署屏東醫院( 下稱屏東醫院)99 年3 月16日第1164號診
    斷證明書、潘木林之高雄醫學大學附設中和紀念醫院( 下稱
    高醫醫院)99 年3 月24日診字第990324106 號診斷證明書及
    第Ｚ0000000000 號甲種診斷證明書各1 紙及本案照片12張(
    見警字卷第6 至11、13、19至25頁、) 在卷可稽，此部份之
    事實，應堪認定。
  (二)被告雖以前詞置辯，惟查：
  1.證人即本案處理車禍現場員警陳光榮於本院審理中證稱：本
    件車禍是我負責的，我是接獲通報才知道有這件車禍發生，
    我到現場時，現場車輛位置並無移動，我當天到場時2 部肇
    事車輛及當事人張秀色都在場，傷者潘木林已送醫，2 車肇
    事地點應是在該道路之快車道，因為快車道上有煞車痕，該
    煞車痕是由左往右偏，往昌隆村方向，現場煞車痕是14.5公
    尺，事後經檢視2 輛車的碰撞狀況，腳踏車受損部位在右後
    側，即腳踏車後輪的擋泥板，反光鏡附近的高度，腳踏車有
    受損主要是在後側，其他部位如果受損應該是倒地造成的；
    而被告車輛受損的位置是在車頭左前保險桿。該肇事路段速
    限為時速40公里等語( 見本院卷第77頁) 。其另於檢察官詰
    問時證稱：「( 問：請確認當初你問被告是何處與對方發生
    碰撞，被告回答為右前車頭，是否被告自己回答？提示枋寮
    分局99年1 月30日調查筆錄）是，我問他，他回答的。( 問
    ：就道路交通事故調查報告表(二)，車輛撞擊部位當初為何是
    06右後車尾？是否因為當初小客車右後車身也有受損？) 因
    警卷所附照片編號10所示右側車身有刮痕，才以為係右側車
    身擦撞。( 問：上開道路交通事故調查報告表(二)06所示是否
    為誤判？) 是。( 問：經過2 車高度比對，車輛撞擊部位是
    否是在左前車頭？) 事後作高度比對，被告所駕駛之車輛左
    前車頭有發生掉漆情形，經與腳踏車做高度比對是吻合的。
    」等語( 見本院卷第78頁) ，是以，本件車禍係因被告所駕
    駛之上開自用小客貨車左前車頭撞擊被害人所騎乘之腳踏車
    右後側，應堪以認定。
  2.至證人陳光榮於本院訊問時雖證稱：「( 問：當初比對時，
    你如何確認被告車輛左前車頭為撞擊點？) 事後經過他們的
    講法，再依道路狀況作研判，如果腳踏車是從小路騎出來，
    撞擊應是自小貨車的左前車頭，跟腳踏車後側。( 問：所以
    被告車子左前車頭撞擊到被害人是你們研判出來的？) 是。
    」等語( 見本院卷第79頁) 。然查，該條小路係在本案肇事
    事故地點後方約20公尺左右( 如證人陳光榮於警卷所附道路
    事故現場圖鉛筆所繪位置，見警卷第6 頁) ，亦據證人陳光
    榮於本院審理中證述甚明( 見本院卷第79頁背面) ，準此，
    果如被告所辯被害人潘木林係自其左側該條小路突然侵入其
    所駕駛之快車道，則依常情判斷，被告所駕駛之車輛速度應
    快於腳踏車，故被告所撞擊處應為被害人潘木林所騎乘之腳
    踏車右前側，而非該腳踏車之右後側；再者該條小路距本件
    肇事地點約20公尺，已如前述，是縱認被害人潘木林係自該
    條小路而侵入肇事地點之快車道，亦堪認被害人潘木林所騎
    乘之腳踏車應已迴正，始致被告所駕駛之上開自用小客貨車
    左前車頭因而撞擊至被害人潘木林所騎乘之腳踏車之右後側
    ；再佐以被告自承其所駕駛上開自用小客貨車因係是廂型車
    比較高，視野是很清楚等語( 見本院卷第84頁背面) ，是果
    若被害人潘木林係突然自被告左側該條小路侵入快車道，則
    被告豈有無法發覺之可能。準此，綜上各節觀之，本院認證
    人陳光榮此部份之證述，尚無足為被告有利之認定，被告前
    揭所辯，應無足為採。
  3.按「汽車行駛時，駕駛人應注意車前狀況及兩車併行之間隔
    ，並隨時採取必要之安全措施。」、「行車速度，依速限標
    誌或標線之規定，無速限標誌或標線者，應依下列規定：一
    、行車時速不得超過50公里。但在未劃設車道線、行車分向
    線或分向限制線之道路，或設有快慢車道分隔線之慢車道，
    時速不得超過40公里。」道路交通安全規則第94條第3 項及
    第93條第1 項1 款分別定有明文，而被告考領有普通小型車
    駕駛執照，亦據被告於本院審理中供陳在卷( 見本院卷第83
    頁背面) ，則其對上開規定自應知之甚詳。然查，本案肇事
    地點之速限為時速40公里，有前開道路交通事故調查表(一)附
    卷可證，並據證人陳光榮於本院審理中證述甚詳，業如前述
    ，此為被告所不爭執；而被告於偵查及本院審理中亦分別供
    承伊當時時速約為「50、60公里」、「50公里」( 見偵卷第
    21頁、本院卷第84頁背面) ，復參以被告於本院審理中供陳
    伊每天會從肇事地點經過，對當地地理環境很清楚等語( 見
    本院卷第84頁背面) ；再觀之臺灣省高屏澎區行車事故鑑定
    委員會就本件肇事責任鑑定意見為：張秀色駕駛小貨車超速
    行駛及未注意車前狀況，並採取必要之安全措施為肇事次因
    等語，有該委員會99年7 月7 日高屏澎鑑字第0996002117號
    函暨所檢附該委員會高屏澎區990504案鑑定意見書( 見偵卷
    第28、29頁) 在卷可參，是以，綜上各情觀之，被告於上述
    時、地駕駛上開自用小客貨車，本應依標誌或標線所規定之
    行車速度( 即速限40公里) 行駛，且應注意車前狀況，隨時
    採取必要之安全措施，而依卷附道路交通事故調查報告表(一)
    所載，肇事當時天候晴，路面鋪有柏油，乾燥、無障礙物、
    無缺陷，視距良好，堪認依當時之狀況，被告若稍加注意，
    即可採取適切之措置，以避免本件車禍之發生，並無不能注
    意之情事；然被告竟仍以時速約50餘公里之速度超速行駛，
    且未注意車前狀況，致撞及行駛於其前方之被害人潘木林所
    騎乘之腳踏車，因而肇事並致被害人潘木林受有上述嚴重傷
    害，被告顯有應注意、能注意而不注意之過失責任，甚為灼
    然。
  (三)次按刑法第10條第4 項第6 款所謂其他於身體或健康有重大
    不治或難治之傷害，係指除去同項第1 款至第5 款之傷害，
    而於身體或健康傷害重大，且不能治療或難於治療者而言，
    且其傷害，並不以須達於毀敗程度為必要（最高法院88年度
    臺上字第6555號決判要旨參照）。準此，本件被害人潘木林
    既因本件車禍受有頭部外傷併硬膜下出血、顱骨骨折、呼吸
    衰竭、肺炎等傷害，經送屏東醫院急救診治，並於99年1 月
    31 日 轉至高醫醫院診療後，於99年2 月23日出院時，意識
    仍不清醒，一切日常生活需全天由他人照料之狀態，有前揭
    屏東醫院及高醫醫院診斷證明書等可資佐證，且被害人潘木
    林目前仍係意識不清，仍繼續使用氣切及胃食引流管，創傷
    指數達16分以上符合重大傷病之事實，亦有高醫醫院99年6
    月17 日 高醫附行字第0990002340號函文( 見偵卷第25頁)
    附卷可佐，是被害人潘木林所受傷害，參照上開最高法院判
    決要旨所示，應認其此部分傷害已達刑法第10條第4 項第6
    款所定「其他於身體或健康，有重大難治之傷害」之重傷害
    程度。又被害人潘木林確係因本件車禍受有頭部外傷併硬膜
    下出血、顱骨骨折、呼吸衰竭、肺炎等傷害，前已述及，是
    被告張秀色之過失行為與被害人潘木林所受上開傷害結果二
    者間，具有相當因果關係，至為明灼。
  (四)綜上所述，本件事證明確，被告張秀色上開過失致人重傷害
    之犯行，洵堪認定。
二、核被告張秀色所為，係犯刑法第284 條第1 項後段之過失致
    人重傷害罪。另被告於本件肇事後，在未有偵查犯罪職權之
    機關或公務員發現前，主動向前來現場處理之警員坦承其為
    本件肇事人，已據證人陳光榮及證人即屏東縣政府警察局枋
    寮分局石光派出所警員戴榮吉於本院審理中分別證述明確(
    見本院卷第79、80頁背面) ，並有屏東縣政府警察局枋寮分
    局道路交通事故詢問筆錄及屏東縣政府警察局交通事故肇事
    人自首情形紀錄表各1 份（見警卷第3 、16頁）在卷可按，
    是被告之行為，應合於自首之要件，爰依刑法第62條前段規
    定，減輕其刑。至「汽車駕駛人，在快車道依規定駕車行駛
    ，因行人或慢車不依規定，擅自進入快車道，而致人受傷或
    死亡，依法應負刑事責任者，減輕其刑。」道路交通管理處
    罰條例第86條第2 項雖定有明文，然本件被告係因超速行駛
    且未注意車前狀況因而肇生本件交通事故，業經本院審認如
    前，是被告顯非依規定駕駛於快車道，自無上開減輕刑責規
    定之適用，併予敘明。爰審酌被告駕駛上開自用小客貨車，
    行駛地區為屏東縣佳冬鄉之有人車往來之村里道路，卻因超
    速行駛且疏未注意車前狀況，其違反注意義務之程度非屬輕
    微，並因而與被害人潘木林發生交通事故後，致被害人潘木
    林受有前揭嚴重傷害，對個人生命法益造成實害，並造成被
    害人家屬難以負荷之負擔與傷痛，其行為顯有可議之處，且
    其於犯罪後仍堅詞否認犯行，犯後態度不佳，未見悔意，且
    迄今仍未與被害人和解，然被害人潘木林於酒後騎乘上開腳
    踏車行駛於快車道，為本件車禍肇事主因，此有潘木林之屏
    東縣政府警察局道路交通事故當事人酒精測定記錄表( 見警
    卷第9 頁) 及前揭臺灣省高屏澎區行車事故鑑定委員會鑑定
    意見書附卷可憑，堪認被害人潘木林就本件肇事亦有過失，
    暨衡及被告前無犯罪紀錄( 見臺灣高等法院被告前案記錄表
    ) 及其智識程度、生活狀況等一切情狀，量處如主文所示之
    刑，並斟酌其教育程度為國中畢業，家庭經濟狀況為小康(
    見警詢調查筆錄受詢問人欄所載) 等情，諭知如主文所示之
    易科罰金折算標準。
據上論斷，應依刑事訴訟法第452 條、第299 條第1 項前段，刑
法第284 條第1 項後段、第62條前段、第41條第1 項前段，刑法
施行法第1 條之1 ，判決如主文。
本案經檢察官鍾佩真到庭執行職務。
中    華    民    國   100    年    3    月    23    日
               交通法庭   審判長法  官  徐美麗
                                法  官  楊宗翰
                                法  官  許瑜容
以上正本證明與原本無異。
如不服本判決應於收受判決後10日內向本院提出上訴書狀，並應
敘述具體理由；其未敘述上訴理由者，應於上訴期間屆滿後20日
內向本院補提理由書（均須按他造當事人之人數附繕本）「切勿
逕送上級法院」。
中    華    民    國  100   年    3     月    23    日
                                書記官  龔惠婷
附錄本案論罪科刑法條全文：
中華民國刑法第284條
因過失傷害人者，處6 月以下有期徒刑、拘役或5 百元以下罰金
，致重傷者，處1 年以下有期徒刑、拘役或5 百元以下罰金。
從事業務之人，因業務上之過失傷害人者，處 1 年以下有期徒
刑、拘役或 1 千元以下罰金，致重傷者，處 3 年以下有期徒刑
、拘役或2 千元以下罰金。